【裁判字號】    95,裁,2707
【裁判日期】    951130
【裁判案由】    娛樂稅
【裁判全文】
最  高  行  政  法  院  裁  定
                                     95年度裁字第02707號
上  訴  人  臺北市稅捐稽徵處
代  表  人  乙○○
被 上訴 人  錢櫃企業股份有限公司林森分公司
代  表  人  甲  ○
上列當事人間因娛樂稅事件，上訴人對於中華民國94年4月26日
臺北高等行政法院93年度訴字第1057號判決，提起上訴，本院裁
定如下：
    主  文
上訴駁回。
上訴審訴訟費用由上訴人負擔。
    理  由
一、按對於高等行政法院判決上訴，非以其違背法令為理由，不
    得為之，行政訴訟法第242條定有明文。是對於高等行政法
    院判決上訴，若未具體說明原判決違背何項法令、不適用或
    如何適用不當之具體情事，即非主張原判決違背法令以為上
    訴理由，其上訴不應准許。
二、上訴意旨略謂：所謂裁量之濫用，係指裁量未完全依照授權
    之目的而為，即行政機關為裁量時，未注意法律之目的，或
    未充分衡量有關裁量之重要觀點而言。本件原處分係依財政
    部民國（下同）72年10月12日台財稅第37219號函釋意旨及
    上訴人所定之娛樂稅查定注意事項予以查定，經比較被上訴
    人損益表可知，上訴人所查定之娛樂稅實已遠低於財政部函
    釋所規定娛樂稅課徵範圍核算之金額，顯未逾越權限或濫用
    權力，詎原審判決卻對上訴人所訂頒之查定注意事項詳加指
    摘，並進而審認上訴人有濫用權利之違法，然對本件上訴人
    所據娛樂稅法第2條之適用，有何不合法之情事均未論究。
    原判決要難無行政訴訟法第243條第2項第3款規定之違背法
    令，而以司法權介入行政裁量之情事云云。求為廢棄原判決
    。
三、本院按「逾越權限或濫用權力之行政處分，以違法論。」「
    行政機關依裁量權所為之行政處分，以其作為或不作為逾越
    權限或濫用權力者為限，行政法院得予撤銷。」行政訴訟法
    第4條第2項、第201條定有明文。而行政機關在行使裁量權
    時，除不得逾越法定之裁量範圍及應符合法規授權之目的外
    ，並不得違反其長期一貫之行政實務；亦即依事件之性質，
    倘無作成不同處理之明顯根據，應受其長期一貫行政實務之
    自我拘束，不得恣意為之，如有違反，即構成裁量權之濫用
    ，所為處分，仍屬違法。又撤銷訴訟，乃人民對違法損害其
    權利或利益之行政處分，請求行政法院予以撤銷或變更之行
    政訴訟，此由行政訴訟法第4條第1項規定觀之甚明；是撤銷
    訴訟判斷行政處分合法性之基準時，自應以行政處分發布時
    之事實及法律狀態為據。本件被上訴人於台北市中山區○○
    ○路308號經營KTV，係屬提供伴唱機具設備供顧客唱歌之業
    務，上訴人所屬中南分處90年4月原係以每月營業額新臺幣
    （下同）6,570,000元查定被上訴人每月娛樂稅計152,818元
    ，嗣該分處調閱被上訴人89年9月至12月、90年1月至2月止
    營業稅平均申報營業額資料，認被上訴人每月平均營業額為
    34,266,643元，原核定營業額應予調整，乃自90年5月1日起
    每月娛樂稅查定營業額調整至16,790,655元，查定娛樂稅額
    390,550元。惟被上訴人於90年9月因受納莉颱風影響，經上
    訴人所屬中南分處減免5日，調整該月份查定營業額為13,99
    2,175元，娛樂稅額為325,458元；嗣後經該分處於90年11月
    2日19時派員勘查被上訴人實際營業情況後，自90年10月重
    新評定行月娛樂稅營業額9,110,400元，核定娛樂稅為211,9
    07元。然而，依查定方法課徵業者娛樂稅者，理應按「台北
    市稅捐稽徵處娛樂稅查定作業注意事項」之規定辦理，即上
    訴人應參酌營業稅自動申報銷售額及調查營業狀況，依查定
    公式核定課徵，遇有營業情況變動較大者，視實際營業情形
    隨時調整其查定稅額，而非僅以業者申報營業稅之營業額為
    唯一參考，況營業額之內涵非悉為娛樂稅課徵之對象，如非
    屬娛樂所必要之餐飲費即是。上訴人調高被上訴人90年5月
    至9月之娛樂稅額，並無實際調查被上訴人之營業狀況之稽
    查行為，並未踐行前開「台北市稅捐稽徵處娛樂稅查定作業
    注意事項」所規定之程序。另上訴人自91年9月至12月及92
    年1月至3月份，調整每月娛樂稅查定營業額，固據其提出6
    次派員稽查之報告表為證，惟據其提出之稽查報告表，其稽
    查日期均非在其查定被上訴人娛樂稅之期間內，上訴人何以
    未於該查定之7個月期間內曾有實際稽查之情形，且其記載
    被上訴人廂房之平均出租率為5成，上訴人竟按6成5之出租
    率計算被上訴人之娛樂稅，查「台北市稅捐稽徵處娛樂稅查
    定作業注意事項」既規定稅捐稽徵機關得隨時調查營業人之
    營業狀況，目的即在於確保娛樂稅之確實，是上訴人查定被
    上訴人娛樂稅之稅額，難謂合法。原審因斟酌全辯論意旨及
    調查證據之結果，認上訴人系爭處分依其作成時之法令狀態
    ，有濫用權力之裁量違法，無論上訴人所核定之娛樂稅額是
    否已從低認定，亦不影響原處分違法之判斷，將訴願決定及
    原處分均撤銷等情，業經原判決於理由中敘明不採之事由甚
    詳，上訴人猶對此聲明不服，無非係對原審取捨證據認定事
    實之職權行使，加以爭執，自非主張原判決有違背法令情事
    。此外上訴人並未具體說明原判決違背何項法令、不適用或
    如何適用不當之具體情事，即非主張原判決違背法令以為上
    訴理由，依首開規定及說明，其上訴為不合法，應予駁回。
四、依行政訴訟法第249條第1項前段、第104條、民事訴訟法第
    95條、第78條，裁定如主文。
中    華    民    國    95    年    11    月    30    日
                  第五庭審判長法  官  鄭  淑  貞
                              法  官  黃  合  文
                              法  官  林  茂  權
                              法  官  吳  明  鴻
                              法  官  帥  嘉  寶
以  上  正  本  證  明  與  原  本  無  異
中    華    民    國    95    年    12    月    1     日
                              書記官  蘇  金  全


司法院資訊處製作；財團法人民間司法改革基金會備份。
